【裁判字號】    97,台上,1504
【裁判日期】    970410
【裁判案由】    傷害致人於死
【裁判全文】
最高法院刑事判決            九十七年度台上字第一五０四號
上  訴  人  台灣高等法院檢察署檢察官
被      告  甲○○
                    （
選任辯護人  許朝昇律師
上列上訴人因被告傷害致人於死案件，不服台灣高等法院中華民
國九十六年十二月二十六日第二審判決（九十六年度上訴字第四
五九一號，起訴案號：台灣板橋地方法院檢察署九十六年度偵字
第五九五八號），提起上訴，本院判決如下：
    主  文
原判決撤銷，發回台灣高等法院。
    理  由
本件原判決認定被告甲○○前因傷害案件，經台灣桃園地方法院
判處有期徒刑三月確定，民國九十三年七月二十二日執行完畢，
並曾因酗酒、情緒不穩、衝動控制困難及暴力行為，多次住院治
療，經診斷為精神分裂症及慢性器質性腦病變，於九十六年二月
九日晚間十時許，在台北縣板橋市縣○○道○段七號板橋火車站
北一門旁二樓平台，與被害人陳慶懋飲酒後，因處於急性酒精中
毒狀態，辨識行為違法性之能力顯著減低，但尚能預見以拳擊、
腳踹或持物猛力毆擊他人身體重要部位，客觀上足以導致他人發
生死亡結果，竟基於傷害犯意，以拳擊及手持塑膠椅毆打等方式
，重擊陳慶懋頭、胸及腹部，陳慶懋因而倒地，被告復將之沿北
一門旁樓梯拖行至一樓樓梯前，接續以腳踹踢、拳擊，陳慶懋經
人送醫急救，延至翌日凌晨零時許，終因多發性鈍性傷造成胸腹
腔出血之出血性休克死亡。因而撤銷第一審論處被告殺人罪刑之
判決，改判論處傷害致人於死罪刑並諭知令入相當處所施以監護
之保安處分，固非無見。
惟查刑法第十七條加重結果犯規定：「因犯罪致發生一定之結果
，而有加重其刑之規定者，如行為人不能預見其發生時，不適用
之」，即行為人對於加重結果之發生，客觀上有預見之可能，但
行為人主觀上並未預見，始足當之。倘行為人對於加重結果之發
生，客觀上有預見之可能，主觀上又預見結果之發生，則須進而
審酌其主觀意志如何，可能成立行為結果之直接或間接故意犯。
原判決以刑法第二百七十七條第二項前段論被告傷害致人於死之
加重結果犯，犯罪事實固已認定：「（被告）以拳擊、腳踹或持
物猛力毆擊他人身體重要部位，客觀上足以導致他人發生死亡結
果」，然並未認定被告「主觀上未預見此死亡結果」，尚與首開
加重結果犯之構成要件不符，自有應調查之證據未調查之違誤。
而證人張德仁所述：「（被告）面對證人的制止尚回應：『你看
，他怎麼打、怎麼踢都不醒。』」等語，如果屬實（見原判決第
四頁九至十一行），此項證據可否憑以認定被告行為時「未預見
」被害人可能死亡，附此敘明。況原判決犯罪事實所敘：「（被
告）尚能預見以拳擊、腳踹或持物猛力毆擊他人身體重要部位，
客觀上足以導致他人發生死亡結果」，若係意指被告主觀上已預
見被害人死亡之結果，則原審未進而調查被告對於被害人之死亡
究係直接故意抑或間接故意，揆之首開法條闡釋，亦有應調查之
證據未調查之違誤。檢察官上訴意旨指摘原判決違法，為有理由
，應認有發回更審之原因。
據上論結，應依刑事訴訟法第三百九十七條、第四百零一條，判
決如主文。
中    華    民    國  九十七  年    四    月    十    日
                      最高法院刑事第六庭
                          審判長法官  陳  正  庸
                                法官  賴  忠  星
                                法官  林  秀  夫
                                法官  宋      祺
                                法官  陳  祐  治
      本件正本證明與原本無異
                                      書  記  官
中    華    民    國  九十七  年    四    月   十六   日
                                                     ｍ


司法院資訊處製作；財團法人民間司法改革基金會備份。
